【裁判字號】    92,自,69
【裁判日期】    920730
【裁判案由】    妨害自由
【裁判全文】
臺灣板橋地方法院刑事判決                            九十二年度自字第六九號
    自  訴  人  甲○○
    被      告  乙○○
右列被告因妨害自由等案件，經自訴人提起自訴，本院判決如左：
    主  文
乙○○無罪。
    理  由
一、自訴意旨略以：被告以強暴脅迫之方法妨害、阻撓自訴人行使權利，被告拒絕自
    訴人將亞澄生化科技股份有限公司籌備處（下稱：亞澄公司籌備處）所有之兩臺
    污水、污泥處理機搬離被告位於臺北縣新莊市○○路十二之十四號之亞澄公司處
    所，而將其非法控制之。因認被告拒不將自訴人之兩臺污水處理機返還，顯已對
    自訴人自由使用、收益及處分自己所有二臺污水、污泥處理機之權利造成妨害，
    係以強暴、脅迫手段妨害自訴人行使權利，其行為顯已觸犯刑法第三百零四條第
    一項後段之妨害人行使權利罪。
二、按犯罪事實應依證據認定之，無證據不得推定其犯罪事實，刑事訴訟法第一百五
    十四條定有明文；次按認定犯罪事實，須依證據，而所謂證據，係指合法之積極
    證據就犯罪事實能為具體之證明者而言；又認定不利於被告之事實，須依積極證
    據，苟積極證據不足為不利於被告事實之認定時，即應為有利於被告之認定，更
    不必有何有利之證據，最高法院三十年上字第八一六號著有判例。又所謂「積極
    證據足以為不利被告事實之認定」，係指據為訴訟上證明之全盤證據資料，在客
    觀上已達於通常一般之人均不致於有所懷疑，而得確信被告確曾犯罪之程度，若
    未達到此一程度，而有合理懷疑之存在時，即無從為有罪之確信，此觀同院七十
    六年度台上字第四八九六號判例意旨自明。
三、訊之被告乙○○堅決否認有何妨害自由之犯行，辯稱：自訴人並未出資，而以提
    供上開二臺污水、污泥處理機給籌備處，當其技術出資，伊出資新台幣（下同）
    十萬元、其餘股東劉光亮出資十萬元、陳國順出資十萬元、林炎發出資二十萬元
    ，總共五十萬元，雖然，亞澄公司尚未成立，目前係籌備處之狀態，而該機器目
    前係屬籌備處所有等語。經查：
（一）自訴人直承：「那二台污水、污泥處理機原本是鑫協進高科技股份有限公司所
      有，後來成立亞澄公司籌備處，這二部機器已經變成共有的了，我要把這個機
      器搬到板橋來，但是乙○○的父親拿斧頭要出來劈我」等語（見本院九十二年
      七月十六日審判筆錄）。應認實施強暴、脅迫之人，並非被告本人。另自訴人
      指訴：「乙○○在檢察官面前說他不會讓我把機器搬走」等語，因而妨害自訴
      人行使權利云云。然本院調閱臺灣板橋地方法院檢察署檢察官九十一年度偵字
      第一七０九三號卷，被告供稱污水、污泥處理機不能交還自訴人，係因污水、
      污泥處理機係成員一起研發，購買機器零件可報公司帳，該二台機器是屬亞澄
      公司籌備處所有等語（見臺灣板橋地方法院檢察署檢察官九十一年度他字第四
      八九號卷第十三頁、第八十八頁）。此供述係在偵查中所為之答辯，要難認有
      妨害自由之意。
（二）又自訴人與被告因籌備亞澄公司，滋生多項糾葛，迭有爭訟，自訴人曾因被告
      投資額由五百萬元減為五十萬元，而指訴被告詐欺，經臺灣板橋地方法院檢察
      署檢察官為不起訴處分；另被告則提起民事訴訟，請求自訴人返還籌備亞澄公
      司所開立之玉山銀行印鑑章並返還投資款，亦經臺灣士林地方法院駁回其訴訟
      ，有九十年度偵字第一九０二二號、九十一年度偵字第一七０九三號不起訴處
      分書、臺灣士林地方法院九十一年度訴字第四二一號民事判決在卷可稽。依自
      訴人所提事實及證據所示，本件顯屬民事糾葛，被告所為，核與刑法第三百零
      四條第一項妨害他人行使權利之要件不符。
四、此外，復查無其他積極事證足資證明被告有自訴人所指妨害自由之犯行，既不能
    證明被告犯罪，自應諭知被告無罪之判決。
五、法院認為應科拘役、罰金或應諭知免刑或無罪之案件，被告經合法傳喚無正當理
    由不到庭者，爰依刑事訴訟法第三百零六條之規定不待其陳述逕行判決，附此敘
    明。
據上論斷，應依刑事訴訟法第三百四十三條、第三百零一條第一項、第三百零六條，
判決如主文。
中      華      民      國    九十二    年      七      月    三十    日
                                臺灣板橋地方法院刑事第一庭
                                      法  官    潘  翠  雪
右正本證明與原本無異。
如不服本判決，應於判決送達後十日內向本院提出上訴狀 (應附繕本) ，上訴於臺
灣高等法院。
                                      書記官    張  成  龍
中      華      民      國    九十二    年      七      月    三十    日


司法院資訊處製作；財團法人民間司法改革基金會備份。
